【裁判字號】    95,交聲,337
【裁判日期】    950628
【裁判案由】    聲明異議
【裁判全文】
臺灣高雄地方法院交通事件裁定         95年度交聲字第337號
原處分機關  高雄市交通事件裁決中心
異  議  人  甲○○
上列異議人因違反道路交通管理處罰條例案件，對於高雄市政府
交通局交通事件裁決處於中華民國95年5 月9 日所為之裁決（原
處分案號：高市府交裁字第32-B00000000號）聲明異議，本院裁
定如下：
    主  文
原處分撤銷。
    理  由
一、原處分機關略以：受處分人即異議人甲○○（以下稱異議人
    ）於95年3 月21日19時15分許，騎乘其父蘇拜長所有、車牌
    號碼YXY-013 號輕型機車（以下稱前開機車），在高雄市○
    ○○路、豐田街口，因駕車行經有燈光號誌管制之交岔路口
    闖紅燈、且有違反道路交通管理處罰條例、不聽勤務人員制
    止等違規事由，經高雄市政府警察局交通警察大隊第二中隊
    第八分隊員警以高市警交字第B00000000 號舉發違反道路交
    通管理事件通知單逕行舉發，該機關爰依道路交通管理處罰
    條例第53條第1 項、第60條第1 項之規定，以高市府交裁字
    第32-B00000000號裁決裁處異議人：「一罰鍰新台幣4 千8
    百元整，並依第63條第1 項記違規點數共4 點，罰鍰限於95
    年6 月8 日前繳納，自95年6 月9 日起加倍罰鍰為新台幣1
    萬5 百元；二上開罰鍰逾期不繳納之處分：(一)自95年6 月9
    日起易處吊扣駕照5 個月，並限於95年6 月23日前繳送。(二)
    95年6 月23日前未繳送駕駛執照者，自95年6 月24日起易處
    吊銷，並逕行註銷駕駛執照。(三)駕駛執照吊（註）銷後，自
    95年6 月24日起一年內不得重新考領駕駛執照。」等語。
二、聲明異議意旨則謂：異議人於前述違規時間正處於上班時間
    ，並未騎乘前開機車行經案發地點，為此爰聲明異議，請求
    撤銷原處分云云。
三、按汽車駕駛人之行為有不服指揮稽查而逃逸之情形，當場不
    能或不宜攔截製單舉發者，得逕行舉發，且應記明車輛牌照
    號碼、車型等可資辨明之資料，以汽車所有人為被通知人製
    單舉發。道路交通管理處罰條例第7 條之2 第1 項第4 款、
    第4 項分別訂有明文。經查：
  (一)異議人雖堅詞否認前開機車涉有前揭違規事實，然此節業據
    證人即高雄市政府警察局交通警察大隊第二中隊第八分隊員
    警秦自成到庭證述：當天違規車輛行駛翠亨南路由北往南，
    渠等於違規時間、在違規路口以南30公尺攔車，但是該機車
    並沒有停車，就向左側快車道閃避，經吹哨後仍未停車，現
    場帶隊小隊長劉銀誠與伊所看到的車號一樣，所以渠等確定
    車牌沒有記錯才予以舉發等語屬實。蓋以我國機車牌照之排
    列方式乃採取前3 碼為英文字母、後3 碼為數字之編排模式
    ，是依此組合方式將產生00000000種不同之牌照號碼（26＊
    26＊26＊10＊10＊10＝00000000），是倘由不同之人各自任
    意選擇一組號碼加以核對，其相符之機率將微乎其微。是依
    證人所述，本件乃經其與在場之小隊長劉銀誠互相確認所察
    看之車牌一致後、始行填單舉發，足見渠等前開舉發過程之
    正確性應堪認定。再衡諸本件舉發警員秦自成為依法執行交
    通勤務之警員，與異議人並不相識，亦無仇怨，其依法執公
    務，應無任意設詞誣攀之理。且交通警員掣單舉發違反道路
    交通管理處罰條例所列之違規事實，本質上為行政處分，係
    公務員基於職務上權力，依法就特定之具體事件所為具有公
    法上效果之單方行政行為，基於公務員為公法上行為具有公
    信力之原則，該行政處分當可被推定為真正，其據以依法處
    分之事實認定亦為真正無誤。本此公信原則，立法者賦予行
    政機關制定違反道路交通管理事件統一裁罰基準及處理細則
    ，使勤務警員得當機處分以達其維護交通秩序、安全之行政
    目的，否則國家行政勢必窒礙難行。據此，刑事訴訟法就犯
    罪證據相關規定中，與屬行政秩序罰之交通違規裁罰本質不
    合之部分，自不在準用之列。是以本件異議人既未能舉證敘
    明員警舉發有何違誤情事，本院復查無任何證據足資證明確
    有捏造事實、違法取締之情事，則值勤員警本其維護交通秩
    序、安全職責所為之舉發，自應受到合法、正確之推定。再
    佐以異議人亦自承違規當時前開機車並未失竊等語無訛，故
    前開機車確有前述交通違規之情至為明灼，堪予採信。
  (二)次者，異議人於本件違規當時、即95年3 月21日19時15分許
    ，仍於其所任職之公司加班，並無可能同時騎乘前開機車行
    經舉發地點一節，業據異議人提出霈昇會計師事務所證明單
    、加班申請單及打卡單各1 件在卷可證，且參以證人秦自成
    於本院審理時亦無從指認本件舉發當時騎乘前開機車之駕駛
    人果係異議人本人無訛，是此部分之事實亦堪採信。準此，
    前開機車雖有前述交通違規之事實，惟異議人於是時客觀上
    顯無可能騎乘前開機車而違規，是本件即不得遽以前述處分
    內容裁罰異議人。參以前開說明，應認本件異議人之聲明異
    議為有理由。職是，原處分既有上述瑕疵，自應予以撤銷。
    惟因前開機車違規之事實明確，故本院乃認宜由原舉發機關
    重新查明案發當時實際駕駛人為何、或依法逕行裁罰前開機
    車之所有人，方稱妥適，遂不另為裁定，附此敘明。
據上論斷，應依道路交通案件處理辦法第20條，裁定如主文。
中    華    民    國    95    年    6    月    28     日
                  交通法庭  法  官 陳明呈
以上正本證明與原本無異。
如不服本裁定，應於收受送達後5 日內向本院提出抗告狀。
中    華    民    國    95    年    6     月    28    日
                            書記官 林明忠


司法院資訊處製作；財團法人民間司法改革基金會備份。
